【裁判字號】    98,易,426
【裁判日期】    980601
【裁判案由】    竊盜
【裁判全文】
臺灣高雄地方法院刑事判決               98年度易字第426號
公  訴  人  臺灣高雄地方法院檢察署檢察官
被      告  戊○○
            丁○○○
上列二人共同
選任辯護人  唐小菁律師
被      告  庚○○  男  54歲.
                    身分證統一.
                    住高雄縣湖.
上列被告因竊盜案件，經檢察官提起公訴（97年度偵字第5949、
14522號） ，本院判決如下：
    主  文
戊○○、丁○○○、庚○○均無罪。
    理  由
一、公訴意旨略以：被告庚○○、戊○○、丁○○○均明知高雄
    縣湖內鄉○○段965 號、965-4 號土地係屬財政部國有財產
    局所有，竟共同基於意圖為自己或第三人不法所有之犯意聯
    絡，由庚○○自稱為上開土地之所有人，進而同意戊○○、
    丁○○○盜採該地之土石；戊○○與丁○○○遂於民國97年
    2 月19日早上8 時許，以日薪新台幣（下同）2,000 元、5,
    000 元之代價，分別雇用不知情之挖土機司機乙○○、土石
    車司機莊利宏（該2 人業經檢察官以臺灣高雄地方法院檢察
    署97年度偵字第5949、14522 號不起訴處分書為不起訴處分
    ）至該處挖取土石，並將挖取之2 車土石（約10立方公尺）
    ，運往高雄縣明宗段240-4 、240-5 號土地堆置，因認被告
    庚○○、戊○○、丁○○○共同涉犯刑法第320 條第1 項之
    竊盜罪。
二、證據能力之判斷：
  (一)按被告以外之人於偵查中向檢察官所為之陳述，除顯有不可
    信之情況者外，得為證據，刑事訴訟法第159 條之1 第2 項
    定有明文。而檢察官於偵查中訊問被告以外之人時，可能係
    以被告或以證人身份進行訊問，倘檢察官於訊問前，已依不
    同身份所應適用之程序，分別告知刑事訴訟法第95條關於訊
    問被告應先告知之事項，或同法第180 條、第181 條、第18
    6 條第2 項之證人拒絕證言權，使該受訊問之被告以外之人
    瞭解其係基於何種身分應訊，得以適當行使各該當權利，不
    致因身分混淆而剝奪其權利之行使，則檢察官此種訊問方式
    之偵查作為，即難謂為於法有違。而本件證人乙○○、莊利
    宏於檢察官偵查中所為之陳述，係由檢察官以被告身分訊問
    ，訊問前並已告知上開同法第95條之告知事項（詳臺灣高雄
    地方法院檢察署97年度偵字第5949號卷【下稱偵查卷】第9
    頁），此外亦查無顯不可信之情況，自應認該陳述有證據能
    力。
  (二)按被告以外之人於審判外之言詞或書面陳述，除法律有規定
    者外，依刑事訴訟法第159 條第1 項之規定，雖不得作為證
    據，但依同法第159 條之5 規定，經當事人於審判程序同意
    作為證據，法院審酌該言詞陳述或書面陳述作成時之情況，
    認為適當者，仍得作為證據，且如當事人、代理人或辯護人
    於法院調查證據時，知有上開不得為證據之情形，而未於言
    詞辯論終結前聲明異議者，視為有前項之同意。而本件：
    1.證人己○○於警詢及檢察官偵查中之陳述、證人黃緒瑩於
      警詢之陳述，均為審判外之言詞陳述，高雄縣政府96 年3
      月6 日會勘紀錄為審判外之書面陳述，被告戊○○、丁○○○、庚○○及辯護人主張上開陳述無證據能力，依法尚
      無不合，自不得採為認定本案犯罪事實之證據。
    2.證人乙○○、莊利宏、丙○○警詢之陳述、扣押筆錄、扣
      押物品目錄表、土地登記謄本、水利屬第六河川局會勘圖
      、河川公地申請使用位置實測圖等雖為被告以外之人於審
      判外之陳述，但被告戊○○、丁○○○、庚○○及辯護人
      對上開陳述之證據能力已表示不爭執（詳本院97年度審易
      字第2528號卷【下稱審查卷】第40頁反面、第44頁、本院
      卷第43頁），且其等亦未於本院審理過程中聲明異議，本
      院審酌上開陳述作成時之情況均屬正常，且與本案相關之
      待證事實具有關連性，因認上開證據均具有證據能力。
三、按犯罪事實應依證據認定之，無證據不得認定其犯罪事實；
    不能證明被告犯罪者，應諭知無罪之判決，刑事訴訟法第15
    4 條第2 項、第301 條第1 項分別定有明文；另所謂認定犯
    罪事實之證據，無論其為直接或間接證據，均須達於通常一
    般人均不致有所懷疑，而得確信其為真實之程度，始得據為
    有罪之認定，若其關於被告是否犯罪之證明未能達此程度，
    而有合理性懷疑之存在，致使無法形成有罪之確信，根據「
    罪證有疑、利於被告」之證據法則，即不得遽為不利被告之
    認定，此亦有最高法院29年上字第3105號、40年台上字第86
    號、76年台上字第4986號判例意旨可資參照。又刑法第320
    條第1 項之竊盜罪，以意圖為自己或第三人不法之所有，而
    竊取他人之動產為要件，則被告縱使有拿取他人動產之行為
    ，如已取得他人同意或係基於其他原因，而非意圖為自己或
    他人不法所有之意圖，即難認為成立竊盜罪責。從而認定犯
    罪事實之證據，雖可證明被告有拿取他人動產之行為，如尚
    無法使通常一般人確信被告有為自己或第三人不法所有之意
    圖，而存有已獲得他人同意或基於其他原因而取得該動產之
    可能，自應為被告無罪之諭知。
四、訊據被告戊○○、丁○○○自承確於上開時間，如公訴意旨
    所指僱用乙○○、莊利宏至高雄縣湖內鄉○○段965 號土地
    附近清理及載運土石，然堅決否認有竊盜犯行，辯稱事前已
    取得該土石所有人陳義明之同意等語；另訊據被告庚○○堅
    決否認事前同意被告戊○○、丁○○○前往上開地點清理或
    載運砂石，辯稱係案發後至現場察看，該土地上有無用本來
    就應清理載走之混凝土，才同意將該部分混凝土載走，伊未
    參與共同竊盜等語。而公訴意旨認被告戊○○、丁○○○、
    庚○○共同涉犯刑法第320 條第1 項之竊盜罪，無非以被告
    戊○○、丁○○○警詢及檢察官偵查中之供述、被告庚○○
    警詢之供述及本院之證述、證人乙○○、莊利宏警詢、檢察
    官偵查中之證述、證人己○○於本院之證述、扣押筆錄、扣
    押物品目錄表、土地登記謄本、水利署第六河川局會勘圖、
    河川公地申請使用位置實測圖及現場照片等，為其主要之依
    據。經查：
  (一)依被告戊○○、丁○○○於警詢、檢察官偵查中之供述，均
    自承僱用乙○○、莊利宏至高雄縣中山路豐田汽車廠房後方
    即高雄縣湖內鄉○○段965 號土地附近清理及載運土石，此
    有該筆錄附卷可稽（詳警(一)卷第5 頁至第6 頁反面、偵查卷
    第4 頁），核與證人即挖土機司機乙○○證稱略以：97年2
    月19日早上8 時許，受戊○○雇用，在高雄縣中山路豐田汽
    車廠房後方，操作挖土機清理及將砂石挖至土石車等語（詳
    警(一)卷第8 頁、偵查卷第4 頁、本院卷第39至第40頁），證
    人即砂石車司機莊利宏證稱略以：97年2 月19日早上8 時許
    ，受戊○○雇用，在高雄縣中山路豐田汽車廠房後方，以砂
    石車將砂石載運至明宗國小東側（即指高雄縣明宗段240-4
    、240-5 號土地），該日已載運2 車次等語（詳警(一)卷第9
    頁、偵查卷第5 頁），證人即告發人並被告庚○○之兄己○○證稱略以：97年2 月19日早上伊妻子見有人在其等向河川
    局承租之土地挖土石，伊至派出所報案偕同警察到現場處理
    ，已被載走2 輛車之土石等語（詳本院卷第27至31頁），證
    人即處理警員甲○○證稱略以：己○○於97年2 月19日早上
    約8 時10分到派出所，伊與己○○到現場約8 時20分，戊○○、丁○○○有承認在現場清理砂石，己○○有帶伊去明宗
    國小附近（即指高雄縣明宗段24 0-4及240 -5號土地）拍攝
    被載運砂石堆放之地方等語（詳本院卷第33至37頁）大致相
    符，此外並有現場拍攝之照片7 張、土石載運後堆放處所照
    片2 張（本院卷第70頁至第76頁另有7 張放大照片）、扣押
    挖土機、貨車之扣押筆錄及扣押物品目錄表各1 份附卷可稽
    （詳警(一)卷第26頁反面至第28頁反面、第11頁反面至第15頁
    反面），被告戊○○、丁○○○上開所承自堪信為真實，又
    上開清理及載運地點，經勘查確認係坐落於高雄縣湖內鄉○○段965 號土地及部分未登錄土地，此有被告戊○○及證人
    己○○、丙○○之會勘筆錄3 份、現場照片8 張及國有財產
    局人員所繪製之使用現況略圖1 份附卷可稽（詳審查卷第56
    至70頁，另水利署第六河川局會勘圖【詳偵查卷第12頁】並
    未就本件清理載運地點為測繪，此有該會勘圖在卷可按，尚
    無法證明本案清理載運砂石之地點，併予敘明），並經證人
    甲○○證稱在卷（詳本院卷第38頁），故本案被告戊○○、
    丁○○○於97年2 月19日早上8 時許，雇用乙○○為挖土機
    司機、莊立宏為土石車司機，於如使用現況略圖藍色部分所
    示坐落高雄縣湖內鄉○○段965 號土地及部分未登錄土地（
    詳審查卷第66頁），將該處砂石載運2 車至明宗國小東側堆
    置之事實，應可認定。然上開公訴意旨所指之證據僅可證明
    被告戊○○、丁○○○有載運砂石之事實，尚無法證明該2
    名被告有為自己或第三人不法所有之意圖，亦無法排除該砂
    石之清理、載運已取得權利人同意或基於其他合法原因之可
    能。
  (二)本案載運砂石之高雄縣湖內鄉○○段965 號土地為中華民國
    所有，並由財政部國有財產局擔任管理者，此有土地登記謄
    本1 份附卷可稽（詳偵查卷第43頁），而其餘之未登錄土地
    既未經人民依法取得所有，依土地法第10條第1 項規定，仍
    屬於中華民國人民全體，即同為中華民國所有。告發人己○○雖證稱本件被告戊○○、丁○○○清理載運砂石之土地，
    為其等所承租云云，然依其所提出之河川公地申請使用位置
    實測圖1 份及86年河川公地使用費繳納代金聯單2 份顯示（
    詳警(一)卷第16頁反面、17頁反面），庚○○向高雄縣政府申
    請使用之河川地座落於高雄縣湖內鄉○○段74-2號土地，以
    被告庚○○等2 人、己○○向高雄縣政府承租之河川地，則
    分別為同段74-1號、74號土地，而依土地登記謄本（詳偵查
    卷第43頁）所示，本案被載運砂石之已登錄高雄縣湖內鄉○○段965 號土地，重測前為高雄縣湖內鄉○○段14-31 號土
    地，非上開告發人己○○或被告庚○○兄弟所承租之河川地
    ，且該申請、承租之河川地均已登錄，亦與本案被載運砂石
    之未登錄土地有別，則告發人己○○指稱本案被載運砂石之
    土地為其所承租之河川地，自難認與事實相符。
  (三)依證人己○○證稱略以：本案被載運砂石之土地係伊等出租
    予陳義明負責之源廣預拌混凝土股份有限公司（下稱源廣公
    司），供堆放砂石作預拌混凝土之用等語（詳本院卷第29、
    30頁），核與證人即己○○之弟被告庚○○證稱略以：近兩
    年伊有管理本案被載運砂石之土地等語（詳本院卷第42頁）
    ，證人甲○○證稱略以：本案被載運砂石之土地，前出租予
    陳義明所開設之預拌混凝土公司堆放砂石等語（詳本院卷第
    35、37頁）相符，此外並有己○○將高雄縣湖內鄉○○段第
    74號土地出租予源廣公司之租賃契約書節本1 份附卷可稽（
    詳警(一)卷第17頁），而證人甲○○為本案承辦警員，與告發
    人及被告並無關連，就其就偵辦過程之所證自堪信為真實，
    則參照上開租賃契約書所記載之租賃期間，本案被載運砂石
    之土地於95年1 月1 日至96年12月31日2 年期間，係由告發
    人己○○出租予源廣公司堆放砂石以經營預拌混凝土之事實
    ，應可認定，至己○○是否將本件載運砂石土地誤為其等承
    租之上開重測前高雄縣湖內鄉○○段土地，及其是否有權出
    租尚與本案無關，併予敘明。
  (四)依證人甲○○證稱略以：出租陳義明土地上堆放之砂石，與
    土地上原有之土石是可以區分的，該處原先堆放許多砂石，
    但預拌混凝土場倒了後，砂石就沒有了，只剩下旁邊尚有1
    條未清理乾淨之砂石，被告戊○○、丁○○○雇請乙○○、
    莊立宏，就是將該部分未清理乾淨之砂石挖走，清理載運者
    為堆放之砂石，非原有土地上之土石等語（詳本院卷第36、
    37、39頁），且核該土地上仍有未清理乾淨砂石之所證，與
    案發時拍攝照片所顯示，案發現場仍有堆積之砂石，該砂石
    可與原有土地區分之情形相符（詳本院卷第70、72頁放大照
    片），另參證人甲○○與本案關係人均無關連已如前述，所
    證自堪信為真實，而依上開證人之所證，本案所載運者為陳
    義明負責經營之源廣公司所遺之砂石，與土地所有人或其他
    使用權人無涉，又該砂石與原有土地性質不同而可輕易區分
    ，且除已載走之2 砂石車約10立方公尺外，現場仍堆放為數
    尚多之砂石量，則該砂石顯難認已因附合而成為該土地之重
    要成分，應認仍屬源廣公司所有。而被告戊○○、丁○○○
    辯稱其等清理載運砂石事先取得源廣公司負責人陳義明同意
    之事實，雖因未提供陳義明之住所而無法加以調查，然公訴
    人既無法證明其等未取得所有人源廣公司同意，即存在本案
    清理載運砂石已取得所有人源廣公司同意之可能性，從而尚
    難使通常一般人確信被告戊○○、丁○○○有為自己或第三
    人不法所有之意圖，依上說明，自應為被告戊○○、丁○○○無罪之諭知。
  (五)依被告庚○○未簽名之警詢筆錄固記載略以：同意本案土地
    上之砂石供戊○○、丁○○○使用等語（詳警(一)卷第4 頁）
    ，然並未說明係事先同意或事後同意，而依證人甲○○證稱
    略以：戊○○、丁○○○係先說經過陳義明同意而清理載運
    砂石，因當時找不到陳義明，丁○○○表示土地是庚○○的
    ，也有得到庚○○同意，遂請庚○○到派出所說明，庚○○
    在警局有說他同意載運砂石，但說僅願意到警局作證，不願
    上法院，筆錄作一半即自行離去等語（詳本院卷第35、36頁
    ），亦無法證明被告庚○○事先同意清理載運本案之砂石，
    而此外亦查無其他證據可資證明被告庚○○事先同意清理載
    運本案之砂石，則自難認被告庚○○就本案之清理載運砂石
    ，與被告戊○○、丁○○○間有意思聯絡或行為分擔，況本
    案尚難使通常一般人確信被告戊○○、丁○○○有為自己或
    第三人不法所有之意圖，已如前述，則被告庚○○部分亦應
    為無罪之諭知。
  (六)證人即告發人己○○雖另證稱略以：本件案發時不僅清理載
    運堆放之砂石，尚在馬路旁邊電線桿旁挖1 深1 公尺，長2.
    5 公尺之洞，戊○○、丁○○○主要雖在清理堆放之砂石，
    但有挖到土地的土等語（詳本院卷第27、31、54頁），然(1)
    依較客觀中立之證人甲○○證稱略以：案發時並未發現電線
    桿附近有挖掘的情形，因為挖土機、砂石車均在另一邊，爭
    執的是在另一邊，所以採證重點均在另一邊，己○○是事後
    98年4 月10日會勘測繪現況使用略圖時，才說電線桿附近土
    地有被挖等語（詳本院卷第38頁），佐以證人乙○○亦證稱
    略以：案發當天是將堆放的砂石清理成堆後，再放到砂石車
    上，沒有挖地面以下等語（詳本院卷第40頁），足見案發當
    日僅係清理載運堆放之砂石，並未挖掘地面以下。(2)依證人
    甲○○證稱略以：本案現場地表堆放有砂石，與土地原有之
    土石可以分辨，清理載運至明宗國小旁的是堆放的砂石，非
    土地原有之土石等語（詳本院卷第37、39頁），核與現場照
    片所示，堆放之砂石多1 粒1 粒之碎石，地面則為一般泥土
    ，且堆放在明宗國小旁之載運砂石，亦多1 粒1 粒砂石之情
    形相符，此有放大照片3 張附卷可稽（詳本院卷第70、72、
    76頁）。則證人己○○上開所證尚難認與事實相符，況依告
    發人己○○上開所述，被告戊○○、丁○○○主要既在清理
    源廣公司所堆放之砂石，如清理時不小心將少許原有土石一
    併載運，亦難逕認有不法所有意圖，同難認應成立竊盜罪責
    ，併予陳明。
五、綜上所述，本案尚無法證明被告庚○○就清理載運砂石，與
    被告戊○○、丁○○○間有意思聯絡或行為分擔；且依被告
    戊○○、丁○○○警詢及檢察官偵查中之供述、被告庚○○
    警詢之供述及本院之證述、證人乙○○、莊利宏警詢、檢察
    官偵查中之證述、證人己○○於本院之證述、扣押筆錄、扣
    押物品目錄表、土地登記謄本、水利署第六河川局會勘圖、
    河川公地申請使用位置實測圖及現場照片，僅能證明被告戊○○、丁○○○於97年2 月19日早上8 時許，雇用乙○○為
    挖土機司機、莊立宏為土石車司機，於如使用現況略圖藍色
    部分所示坐落高雄縣湖內鄉○○段965 號土地及部分未登錄
    土地，將該處砂石清理載運2 車至明宗國小東側堆置之事實
    ，尚無法使通常一般人確信被告戊○○、丁○○○有為自己
    或第三人不法所有之意圖，而非已獲所有人同意清理載運，
    從而自應為被告戊○○、丁○○○、庚○○無罪之諭知。
據上論斷，應依刑事訴訟法第284 條之1 、第301 條第1 項前段
，判決如主文。
本案經檢察官游淑玟到庭執行職務。
中    華    民    國    98    年    6     月    1     日
                  刑事第六庭    法  官  鄭峻明
以上正本證明與原本無異。
如不服本判決應於收受判決後10日內向本院提出上訴書狀，並應
敘述具體理由。其未敘述上訴理由者，應於上訴期間屆滿後20日
內向本院補提理由書(均須按他造當事人之人數附繕本)「切勿逕
送上級法院」。
中    華    民    國    98    年    6     月    1     日
                                書記官  吳韻芳


司法院資訊處製作；財團法人民間司法改革基金會備份。
